【裁判字號】    90,易,802
【裁判日期】    900913
【裁判案由】    贓物
【裁判全文】
臺灣彰化地方法院刑事判決                            九十年度易字第八二號
    公  訴  人  臺灣彰化地方法院檢察署檢察官
    被      告  乙○○
右列被告因贓物案件，經檢察官聲請簡易判決處刑（八十九年度偵字第七七八四號）
，本院改依通常程序審理，判決如左：
    主  文
乙○○收受贓物，處有期徒刑參月，如易科罰金，以參佰元折算壹日。
    事  實
一、乙○○明知丙○○（業經檢察官以竊盜罪嫌，另行移送臺灣高等法院臺中分院併
    案審理）所持有使用之引擎號碼Ａ三二Ｄ○一三一八號、懸掛ＸＶ－一○一五號
    車牌兩面之自用小客車，係來路不明之贓物（引擎號碼Ａ三二Ｄ○一三一八號自
    用小客車，係甲○○所有，車牌號碼為ＱＰ－八二六七號，於民國八十九年十月
    三日八時許，在彰化縣員林鎮○○路○段二巷口失竊；ＸＶ－一○一五號車牌兩
    面，則係丁○○所有，於八十九年十月初，在彰化縣社頭鄉○○○路墓地旁空地
    失竊），竟於八十九年十月五日二十時許，循丙○○之指示，在彰化縣社頭鄉舊
    社村之土地公廟旁，持隨身攜帶之機車鑰匙啟動該車，而予以收受使用。嗣於同
    年十月六日十二時三十分許，乙○○駕駛上開汽車行經彰化縣社頭鄉○○路口時
    ，為警盤查，竟加速逃逸，並於翌日（七日）十六時許，將該車棄置在彰化縣社
    頭鄉張厝村大圳巷之產業道路旁，嗣於同年十月九日，經警循線通知到案，並在
    上址起獲引擎號碼Ａ三二Ｄ○一三一八號、懸掛ＸＶ－一○一五號車牌之自用小
    客車。
二、案經彰化縣警察局田中分局報告臺灣彰化地方法院檢察署檢察官偵查後聲請簡易
    判決處刑，由本院改依通常程序審理。
    理  由
一、訊據被告乙○○固坦承於右揭時地收受引擎號碼Ａ三二Ｄ○一三一八號、懸掛Ｘ
    Ｖ－一○一五號車牌自用小客車之事實，惟矢口否認涉有收受贓物犯行，辯稱：
    該車係向丙○○所借用，伊不知道係贓車云云。然查，引擎號碼Ａ三二Ｄ○一三
    一八號自用小客車，係甲○○所有，車牌號碼為ＱＰ－八二六七號，於八十九年
    十月三日遭人竊取，而ＸＶ－一○一五號車牌兩面，則係丁○○所有，於八十九
    年十月初遭人竊取等情，業經證人即被害人甲○○之夫陳志千、證人即被害人丁○○之父蕭樹令分別於警訊中證述明確，並有車牌號碼ＸＶ－一○一五號汽車之
    車籍作業系統－查詢認可資料、引擎號碼Ａ三二Ｄ○一三一八號汽車之車輛竊盜
    車牌失竊資料個別查詢報表－查詢車輛認可資料、陳志千與蕭樹令分別具領之贓
    物認領保管單各一紙附卷可稽，核其性質當屬他人財產犯罪所得之贓物無訛。衡
    以借用他人車輛，對於行車執照等來源證件亦會一併借用，以供員警查核之需，
    被告對於該車行車執照何在未加聞問即予以收受，且迭於警訊及本院調查、審理
    時坦認：丙○○告知伊該車隨便一把鑰匙即可開啟，故伊持隨身攜帶之機車鑰匙
    啟動該車等情，與一般出借車輛者必交付鑰匙等常情亦有違背，佐以被告駕駛該
    車外出時，遇警察臨檢盤查，竟加速逃逸等情，則被告顯然知悉該車係贓物始遇
    警畏罪逃逸，況被告於警訊中坦認：因該車任何鑰匙均可開啟，心想可能有問題
    ，乃於八十九年十月七日十六時許，將該車丟棄在社頭鄉等語（見八十九年十月
    九日警訊筆錄最末頁），益徵其於收受丙○○所交付之汽車時，對於該車並無合
    法來源乙節，自非毫無所悉。證人丙○○雖於本院調查時證述：指示被告自行前
    往該處取車時，並未告知被告該車係贓車等情，惟其亦同時陳稱：其知道該車是
    贓車等語（見本院九十年八月二十日訊問筆錄第四頁），證人丙○○既知悉該車
    是贓車，且告知被告隨便一把鑰匙即可開啟，難認丙○○並未同時告知被告該車
    係贓車，其所為有利被告之證詞，應係迴護被告之詞，尚難採信。綜上所述，被
    告辯稱不知道該車係贓車云云，顯係事後卸責之詞，委不足採。事證明確，被告
    犯行洵堪認定。
二、核被告乙○○收受使用他人財產犯罪所得之贓物，所為係犯刑法第三百四十九條
    第一項之收受贓物罪。爰審酌被告具國中以上智識程度，對於尊重他人財產權利
    應有所認知，竟仍收受贓物使用，造成原所有權人追贓困難，且失竊汽車多為他
    人重要交通工具，經由被告輾轉收受使用，對於被害人財產利益損失益形擴大，
    暨考量其犯罪之目的、手段、犯罪所生危害、犯後態度等一切情狀，量處如主文
    所示之刑，併諭知易科罰金之折算標準，以示懲儆。
三、另被告行為後，刑法第四十一條關於易科罰金之規定業於九十年一月十日修正公
    布，雖修正前後對於被告得否易科罰金不生影響，尚無比較何者對於被告較屬有
    利之實益，仍應依刑法第二條第一項前段之從新原則，適用修正後之刑法第四十
    一條第一項前段。
據上論斷，應依刑事訴訟法第四百五十二條、第二百九十九條第一項前段，刑法第二
條第一項前段、第三百四十九條第一項、第四十一條第一項前段，罰金罰鍰提高標準
條例第一條前段、第二條，判決如主文。
本案經檢察官吳祚延到庭執行職務。
中    華    民    國      九十      年       九       月      十三      日
                            臺灣彰化地方法院刑事第二庭
                                審判長法官  林  欽  章
                                法      官  康  弼  周
                                法      官  秦  慧  君
右正本證明與原本無異。
如不服本判決，應於判決送達後十日內向本院提出上訴狀（須附繕本）。
告訴人或被害人對於判決如有不服具備理由請求檢察官上訴者，其上訴期間之計算係
以檢察官收受判決正本之日期為準。
                                法院書記官  楊  年  雄
中    華    民    國      九十      年       九       月      十九      日
刑法第三百四十九條第一項
收受贓物者，處三年以下有期徒刑、拘役或五百元以下罰金。
搬運、寄藏、故買贓物或為牙保者，處五年以下有期徒刑、拘役或科或併科一千元以
下罰金。
因贓物變得之財物，以贓物論。


司法院資訊處製作；財團法人民間司法改革基金會備份。
